【裁判字號】    89,易,1312
【裁判日期】    890718
【裁判案由】    詐欺
【裁判全文】
臺灣高雄地方法院刑事判決                        八十九年度易字第一三一二號
    公  訴  人  臺灣高雄地方法院檢察署檢察官
    被      告  乙○○
右列被告因詐欺案件，經檢察官提起公訴（八十九年度偵字第一七九號），本院判決
如左：
    主  文
乙○○連續以詐術得財產上不法之利益，累犯，處有期徒刑肆月。
    事  實
一、乙○○於民國八十四年間因犯盜匪案件，經臺灣高雄地方法院判決有期徒刑二年
    二月確定，而於八十六年十一月十二日執行完畢，猶不知潔身自愛，基於意圖為
    自己不法利益之概括犯意，在明知己身已無資力支付按摩消費款項之情形下，竟
    連續先於民國八十八年七月十三日晚間八時許，前往高雄市○○路「亞哥理容店
    」，佯裝闊綽，要求「亞哥理容店」提供按摩服務，使「亞哥理容店」誤信乙○
    ○在消費後必會付款而陷於錯誤，由該店小姐甲○○為其按摩，共計詐得價值新
    台幣（下同）九千八百元之按摩服務利益；翌日凌晨結帳時，因乙○○並無資力
    且未帶分文可供付帳，竟向該店職員佯稱：「可外出向朋友借款付帳」等語，使
    該店職員黃明山不疑有他，而陪同乙○○、甲○○外出找乙○○友人付帳，惟渠
    等三人前往大社鄉及高雄市楠梓區乙○○友人住處，均未借得金錢付帳，嗣返回
    亞哥理容店後，乙○○簽立借據並表示改天會拿錢來還，但旋即避不見面，經隔
    數日均未還款；乙○○食髓知味，又承前開犯意，於八十八年九月三十日凌晨一
    時許，未帶分文，即前往高雄市左營區之「萬美賓館」住宿，共計詐得本應支付
    八百元之住宿服務，翌日該店職員丙○○○欲向乙○○收取住宿費，乙○○卻答
    稱：「等一會兒拿錢來」等語，旋即逃之夭夭，事隔數日均未支付住宿費。丙○
    ○○、黃明山始知受騙而報警處理。
二、案經高雄市政府警察局移送臺灣高雄地方法院治安法庭審理後主動告發移送臺灣
    高雄地方法院檢察署檢察官偵查起訴。
    理  由
一、訊據被告乙○○固坦承於八十八年九月三十日凌晨前往前開「萬美賓館」住宿時
    身上並未攜帶任何財物，而打算先住了再想辦法付款之事實，惟仍矢口否認有何
    詐欺犯行，辯稱：在八十八年七月十三日晚間八時許前往「亞哥理容店」消費時
    ，身上有帶錢，是因為後來被偷了，所以才沒錢付款云云。惟查：
（一）被告乙○○於本院審理八十八年度感裁字第一０一號案件時，曾稱：當天（指
      八十八年七月十三日）掉了有身分證、皮包及現金一萬五千六百元等語（見本
      院八十八年度感裁字第一０一號感訓處分案件八十八年十一月三十日訊問筆錄
      ），而於本院審理本件庭訊時：則改辯稱在八十八年七月十三日曾在「亞哥理
      容店」遺失金錢等物，但並未遺失皮包等語，惟同時亦自承並未報案（見本院
      八十九年七月十一日審判筆錄），就此，已與一般人在遺失萬餘元後均會向警
      察機關報案之社會常情有違；再者，被告雖稱係在八十八年七月十三日曾遺失
      身分證及現金，然被告現所持有之身分證係八十八年十月十二日補發，此經本
      院審理八十八年度感裁字第一０一號案件時，經承辦法官當庭勘驗屬實（見本
      院八十八年度感裁字第一０一號感訓處分案件八十八年十一月三十日訊問筆錄
      ），乙○○並於該次審理時自承其申請補發身分證時，所填寫之遺失地點為「
      台北」（見本院八十八年度感裁字第一０一號感訓處分案件八十八年十一月三
      十日筆錄）。設若乙○○確於八十八年七月十四日在亞哥理容店遺失皮夾、身
      分證及現金，則豈會不立即報警處理且迅即申請補發身分證，而會在延宕數月
      後，才申請遺失補發身分證？遺失地點又豈有申報「台北」之理？是被告前所
      辯稱：至亞哥理容店消費當日曾遺失皮夾云云，為卸責之詞，委無足採；復佐
      以證人即「亞哥理容店」之職員甲○○於本院審理八十八感裁字第一０一號感
      訓處分案件時，曾到院證稱：八十八年七月十四日清晨，結帳時乙○○尚曾取
      出皮夾，惟裏面沒錢，且後來我與黃明山陪同乙○○外出借錢，至楠梓大社鄉
      去找朋友借錢，亦未借到錢，乙○○並以電話向他人借錢時亦均履遭拒絕，事
      後在電話中我還建議乙○○去找工作，乙○○尚曾向我表示其身分證押在他人
      處，後來乙○○並未依約於二日內至在亞哥理容店償清欠款，後來以電話約我
      見面表示要還錢，但於早餐店見面時卻未實際還錢，嗣於與我在早餐店見面後
      ，我經友人建議而向乙○○表示已先代為清償欠款，惟迄今乙○○仍未償還，
      我與黃明山陪同外出借錢，並以電話向他人借錢時均履遭拒絕等情（見本院八
      十八年度感裁字第一０一號感訓處分案件八十八年十二月一日訊問筆錄），堪
      信被告當日根本未帶分文現金，且被告經濟狀況極為不佳，且其至亞哥理容店
      消費時根本即無付款之真意。
（二）被告至萬美賓館投宿時，確曾向該店服務生表示「伊女朋友會來付款」。且於
      服務生敲門要求收費時，乙○○並曾表示「等一下再給」。退房離去時，乙○
      ○並曾向服生表示說「隔幾天方便會回來付款」等情，業經被告自承在卷（參
      本院八十八年度感裁字第一０一號感訓處分案件八十八年十二月四日筆錄）。
      然被告復又自承：並無友人知道伊到萬美賓館，伊投宿之後亦未打電話給任何
      友人，退房後亦未曾打電話找友人前往處理欠款，且迄今仍未清償債務；伊投
      宿時因很累，所以想先住了再想辦法等語（參本院八十八年度感裁字第一０一
      號感訓處分案件八十八年十二月四日訊問筆錄）。從而，足信被移送人於投宿
      過程中所稱「友人會來付款、等一下再給及隔幾天會回來付款」云云，無非意
      在使服務生誤信其有付款之真意，為欺騙服務生之詐術行為。至於被告於本院
      審理八十八年度感裁字第一０一號感訓處分案件時雖稱：伊投宿後有打電話給
      亞哥理容店之甲○○，但甲○○不在云云（見本院八十八年度感裁字第一０一
      號感訓處分案件八十八年十二月六日訊問筆錄）。縱認被告此部分之抗辯屬實
      ，被告與甲○○既非男女朋友，只是被告至亞哥理容店消費時曾見過面，甚至
      被告尚欠亞哥理容店債務未清，甲○○豈有可能會幫被告支付住宿費用，足信
      被告所辯無非卸責之詞。綜上，被告未帶分文即前往投宿，更向服務生佯稱友
      人會代付等語，事後事隔多日仍未清償，足信被告於投宿之時即已全無付款之
      真意及能力，其施用詐術致該賓館服務生陷於錯誤，誤信其有付款之真意而提
      供相關服務，應合於詐欺得利之要件。此外，復有借據一紙、帳單四紙在卷可
      稽，被告所辯顯係畏罪之詞，不可採信，被告犯罪事證明確，犯行實堪認定。
二、核被告乙○○所為，係犯刑法第三百三十九條第二項之詐欺得利罪。被告所為二
    次詐欺得利行為，時間緊接，所犯罪名相同，顯係出於概括之犯意為之，為連續
    犯，爰依刑法第五十六條之規定以一罪論，並加重其刑。又被告於八十四年間因
    犯盜匪案件，經臺灣高雄地方法院判決有期徒刑二年二月確定，而於八十六年十
    一月十二日執行完畢，有臺灣高等法院被告全國前案紀錄表一份在卷可稽，其於
    五年內再犯本件有期徒刑以上之罪，為累犯，爰依刑法第四十七條之規定，加重
    其刑，併依刑法七十條之規定，遞加之。審酌被告不思以己力賺取生活所需，竟
    為圖自己不法利益，以詐術詐得不法之利益，且犯罪後猶不知悔悟，仍執詞否認
    犯行，態度非佳，惟念及其所詐得之利益僅萬餘元，金額非鉅，且未施用任何強
    暴之不法腕力等一切情狀，量處如主文所示之刑，以昭尚戒。
據上論斷，應依刑事訴訟法第二百九十九條第一項前段，刑法第五十六條、第三百三
十九條第二項、第四十七條，罰金罰鍰提高標準條判第一條前段，判決如主文。
本案經檢察官蕭宇誠到庭執行職務。
中    華    民    國    八十九    年       七       月        十八      日
                                  臺灣高雄地方法院刑事第六庭
                                      法  官  李怡諄
右正本證明與原本無異。
如不服本判決，應於判決送達後十日內，向本院提出上訴狀。
                                      書記官  龔  能
中    華    民    國    八十九    年       七       月        十八      日
附錄本件論罪條文：刑法第三百三十九條第二項


司法院資訊處製作；財團法人民間司法改革基金會備份。
